【裁判字號】    92,易,1929
【裁判日期】    920922
【裁判案由】    詐欺
【裁判全文】
臺灣臺中地方法院刑事判決                        九十二年度易字第一九二九號
    公  訴  人  臺灣臺中地方法院檢察署檢察官
    被      告  乙○○
右列被告因詐欺案件，經檢察官提起公訴（九十二年度偵字第二一三五號），本院判
決如左：
    主  文
乙○○幫助連續意圖為自己不法之所有，以詐術使人將本人之物交付，處拘役伍拾日
，如易科罰金，以參佰元折算壹日。緩刑貳年。
    事  實
一、乙○○可預見綽號「阿瑞」（真實姓名年籍不詳）之成年男子，要求其提供金融
    機構帳戶存摺供其使用，係供從事詐欺取財等非法犯行之用，竟在不違背其本意
    下，基於幫助他人財產犯罪之不確定犯意，於民國（下同）九十一年九月四日後
    數日某時，在臺中縣大里市○○路二二二巷一三號巷尾之河堤旁，將其甫於同年
    九月四日向臺灣中小企業銀行興中分行開戶而取得之00000000000號
    帳戶之存摺、提款卡及密碼，交付予「阿瑞」，供不詳姓名之人組成之詐騙集團
    領取不法犯罪所得之財物使用，該詐騙集團之人先於同年月冒稱「鍾瑞琪」名義
    向遠傳電信股份有限公司（下稱遠傳電信）申請0000000000、000
    00000000號電話，再於自由時報刊登辦理貸款之廣告，俟不知情之甲○
    ○於同年月十一日閱報後，撥打電話至0000000000、0000000
    0000號電話與自稱「江小姐」、「鄭小姐」之人聯繫貸款五十萬元，該「江
    小姐」、「鄭小姐」即對甲○○詐稱須先交付代書費、押金，使甲○○陷於錯誤
    ，而先後於九十一年九月十二日匯款一萬三千五百元之代書費，於同年九月十九
    日匯款一萬五千元之押金，至詐騙集團所指定之乙○○上開帳戶內，詎甲○○仍
    未能貸得款項，再撥打至上開電話均無人接聽，始知受騙，而報警查獲上情。
二、案經臺中市警察局第三分局報請臺灣臺中地方法院檢察署檢察官偵查起訴。
    理  由
一、訊據被告乙○○對於右揭時地出借上開帳戶之存摺、金融卡及密碼之事均自承在
    卷，惟矢口否認有幫助詐欺之犯意，辯稱：我不知道這是幫助別人犯罪，我是被
    迫才把帳戶交給他，因向瑞借了八萬元，每期十天利息約一萬六千元，我帳戶給
    他，我的利息可以慢慢繳，不用逼的那麼急云云。惟查：
（一）被告乙○○將其所申領之臺灣中小企業銀行興中分行之上開帳戶出借予「阿瑞
      」之事實，業據被告自承在卷；又「阿瑞」再將上開帳戶交予詐騙集團之人，
      以詐騙被害人甲○○申辦貸款須匯入代書費、押金等款項之詐騙方法，詐騙甲
      ○○之財物，再藉上開乙○○之帳戶提領詐騙款項之用等情，亦經證人甲○○
      證述在卷，並有乙○○上開帳戶之往來明細資料、甲○○存匯款項至乙○○上
      開帳戶之存款憑條及匯款通知單可佐，足見乙○○之上開帳戶確係供詐騙集團
      使用。
（二）再按刑法上之故意，分為直接故意（確定故意）與間接故意（不確定故意），
      「行為人對於構成犯罪之事實，明知並有意使其發生者」為直接故意。「行為
      人對於構成犯罪之事實，預見其發生而其發生並不違背其本意者」為間接故意
      ；而間接故意與有認識的過失之區別，在於二者對構成犯罪之事實雖均預見其
      能發生，但前者對其發生並不違背其本意，後者則確信其不發生。且幫助犯之
      成立，以行為人主觀上認識被幫助者正欲從事犯罪或係正在從事犯罪，且該犯
      罪有既遂之可能，而其行為足以幫助他人實現構成要件者，即具有幫助故意，
      並不以行為人確知被幫助者係犯何罪名為必要。至於行為人在正犯實施犯罪前
      為幫助行為者，則構成事前幫助犯。茲查：
    １衡諸常情，今日一般人至金融機關如銀行、郵局等開設帳戶使用，係極為方便
      容易且迅速之事，苟有使用金融存款帳戶之正當用途，自以使用其本人或可信
      賴之親友申請之帳戶，最為便利安全，始可避免帳戶名義人反悔或心存歹念，
      利用通知掛失止付及換摺之方式，將帳戶內之款項領走一空，使用帳戶人反將
      蒙受損失，故苟非具意圖以他人帳戶從事不法用途，並藉以逃避查緝，自無向
      無相當信任關係之陌生人收購或承租帳戶使用之理。是依一般人通常之知識、
      經驗，均應知不詳姓名之人要求提供帳戶，係欲藉該帳戶取得不法犯罪所得，
      且欲以之隱匿帳戶內資金之實際取得人之身分；被告乙○○年逾三十歲之成年
      人，對此自難諉為不知。被告乙○○亦自承：之前也有給「阿瑞」臺灣中小企
      業銀行太平分行的帳戶，後來我把帳戶取消，因為我發覺很怪，他跟我說要用
      我的帳戶，要把錢轉進去，我就把帳戶取消等語，足見被告乙○○當已可預見
      其將帳戶交予「阿瑞」，該使用帳戶之人，係將帳戶供取得不法犯罪所得之用
      。
    ２近來竊車恐嚇取財及利用「刮刮樂」等名義詐欺取財之犯罪類型層出不窮，該
      等犯罪，多數均係利用他人帳戶作為恐嚇取財或詐欺所得財物之出入帳戶，並
      經媒體廣為披載，被告乙○○縱使並不確知所出借之帳戶，係遭他人用以對被
      害人甲○○詐欺取財，亦無法確知取得帳戶之人係以何種方法於何時地為詐欺
      取財之具體內容，惟對於其所出租之上揭帳戶，將遭人作為詐欺取財犯行所得
      財物匯入及提領之工具使用，應有概括之認識，且可預見其發生，竟仍同意出
      租，顯對帳戶供他人取得不法犯罪所得之用，亦不違背其本意，且其無確信帳
      戶不至遭利用為犯罪之用，仍將帳戶出借予無信賴關係之陌生人，足認被告乙
      ○○基於幫助犯罪之不確定故意。是被告辯稱：不知供犯罪使用云云，顯非可
      採；被告又辯稱：係因被迫而提供帳戶云云，惟其未能提出係受脅迫之證據，
      倘其確受脅迫，何以未立即前往報警？是其所辯尚難採信。事證明確，被告右
      揭犯行堪以認定。
二、查被告乙○○僅參與提供金融機關帳戶予他人供詐欺取財使用，並無證據證明其
    有參與詐欺取財之行為，或有與本件詐欺取財之詐騙集團之人有詐欺之犯意聯絡
    ，是被告基於幫助之意思，參與詐欺取財構成要件以外之行為，為幫助犯。核被
    告乙○○所為，均係犯刑法第三十條第一項、第三百三十九條第一項之幫助詐欺
    取財罪。再按連續幫助與幫助連續為不同之犯罪態樣，如基於概括犯意，多次幫
    助他人犯罪，為連續幫助，就幫助者而言，該幫助者有多次犯罪行為；如以一幫
    助行為，幫助他人連續犯罪，則為幫助連續，就幫助者而言，僅有一次犯罪行為
    。是正犯所犯二次詐欺取財行為，係基於概括犯意反覆為之，所犯構成要件相同
    ，應成立連續詐欺取財罪，而被告基於幫助意思，僅有一次交付帳戶資料之幫助
    行為，應論以一次幫助連續詐欺取財既遂犯，且被告幫助詐騙集團之人犯上開詐
    欺罪，為從犯，依刑法第三十條第二項之規定，減輕其刑。爰審酌被告乙○○未
    曾有犯罪紀錄，素行良好，其因向「阿瑞」借用金錢，負擔高額利息，為延緩利
    息追討之急迫性，遂同意提供銀行帳戶供他人非法使用，助長他人犯罪風氣，惟
    其本身未實際參與本件詐欺取財之犯行，責難性較小，犯罪所獲不多，又其犯後
    確有悔意等一切情狀，量處如主文所示之刑，並諭知易科罰金之折算標準。再查
    ，被告乙○○未曾受有期徒刑以上刑之宣告，有臺灣臺中地方法院檢察署刑案資
    料查註紀錄表及臺灣高等法院被告全國前案紀錄表在卷可按，被告乙○○經此教
    訓，當知警惕而無再犯之虞，本院綜核各情，所宣告之刑，認以暫不執行為適當
    ，併予宣告緩刑二年，以啟自新。
據上論斷，應依刑事訴訟法第二百九十九條第一項前段，刑法第三十條第一項、第二
項、第三百三十九條第一項、第四十一條第一項前段、第七十四條第一款，罰金罰鍰
提高標準條例第一條前段、第二條，判決如主文。
中      華      民      國    九十二    年      九      月    二十二    日
                                        臺灣臺中地方法院刑事第十二庭
                                            法  官    黃  家  慧
右正本證明與原本無異。
如不服本判決，應於送達後十日內向本院提出上訴狀(須附繕本)，上訴於臺灣高等
法院臺中分院。
                                            書記官
中      華      民      國    九十二    年      九      月    二十三    日
附錄論罪科刑法條
刑法第三百三十九條第一項：
意圖為自己或第三人不法之所有，以詐術使人將本人或第三人之物交付者，處五年以
下有期徒刑、拘役或科或併科一千元以下罰金。


司法院資訊處製作；財團法人民間司法改革基金會備份。
